最高法院刑事判決　　　　　　　　　　　　　　　八十八年度台上字第四七九五號
　　上　訴　人　乙○○
　　　　　　　　甲○○
右上訴人等因妨害自由案件，不服台灣高等法院高雄分院中華民國八十六年六月三十
日第二審更審判決（八十六年度上更(一)字第一四六號，起訴案號：台灣屏東地方法院
檢察署八十四年度偵字第三六七八、四二○○、四五四七號），提起上訴，本院判決
如左：
    主  文
上訴駁回。
    理  由
按刑事訴訟法第三百七十七條規定：上訴於第三審法院，非以判決違背法令為理由，
不得為之。是提起第三審上訴，應以原判決違背法令為理由，係屬法定要件。如果上
訴理由狀並未依據卷內訴訟資料，具體指摘原判決不適用何種法則或如何適用不當，
或所指摘原判決違法情事，顯與法律規定得為第三審上訴理由之違法情形，不相適合
時，均應認其上訴為違背法律上之程式，予以駁回。本件原判決撤銷第一審關於上訴
人乙○○部分之不當判決及諭知上訴人甲○○關於妨害自由部分無罪之判決，改判論
處上訴人等共同以強暴方法，剝奪人之行動自由（甲○○累犯）罪刑。係綜核乙○○
之部分自白，被害人楊益龍之指訴，驗傷診斷證明書暨交通部台灣南區電信通聯紀錄
資料等證據為論據，認定甲○○在屏東縣長治鄉○○村○○路六六○號復興商店擺設
賭博性電動玩具水果盤型六台；乙○○亦提供賭博性電動玩具小瑪莉一台，經營賭博
生意（賭博罪部分，已判決定讞）。嗣少年楊益龍於民國八十四年五月十八日夜間十
時三十分許，在上址玩賭小瑪莉電動玩具時，贏取不少現金，甲○○懷疑作弊，楊
益龍停止玩賭，楊益龍予以回絕，甲○○不快，乃於同日晚上十一時十九分許（原判
決誤載為十八分），以ＢＢＣ呼叫乙○○前來修理楊益龍，並先基於私行拘禁之意思
，將門關上不讓楊益龍離去。乙○○隨即夥同不詳姓名之成年男子六人共七人，分乘
二部小客車前來，與甲○○基於共同之犯意，推由其中一人腳踢楊益龍身體，並質問
其有無作弊，隨即由其他不詳姓名者四人以強暴方法，將之帶往同鄉○○村○路台糖
牧場，予以剝奪行動自由，並繼續用鋁棒、拳頭毆打楊益龍頭部、胸部成傷，及至昏
厥，始予搖醒，載回原址釋放，案經楊益龍告訴之事實，已詳其所憑之證據及認定
之理由。而以楊益龍與上開不詳姓名之男子四人互不相識，又無仇隙，如非甲○○告
知乙○○，該等男子豈有於深夜前來毆打楊益龍之理﹖又甲○○既電話通知乙○○前
來修理楊益龍，並先行私禁楊益龍，不讓其離去，迨乙○○帶人來到，始任由上開男
子將楊益龍押走，其與上開男子之間自有犯意之聯絡及行為之分擔而為共同正犯無疑
。是上訴人所辯：未妨害楊某之行動自由並加以傷害云云，核係卸責飾詞，委無足採
，亦於理由內逐一指駁。復說明上訴人等所為，係犯刑法第三百零二條第一項之妨害
自由罪及第二百七十七條第一項之傷害罪，該二罪間有方法結果之牽連關係，應從一
重之妨害自由罪處斷等情綦詳。所為論斷，俱有卷內證據資料足憑，從形式上觀察，
原判決並無違背法令之情形存在。查共同正犯乃係在合同意思範圍以內，各自分擔犯
罪行為之一部，互相利用他人之行為，以達其犯罪之目的，故各共同正犯者間，非僅
就其自己實施之行為負責，並應在犯意聯絡之範圍內，對於其他共同正犯所實施之行
為，亦共同負責。甲○○私禁楊益龍，並電話通知乙○○前來修理楊益龍，乙○○則
帶不詳姓名之成年男子前來強押楊益龍帶往他處毆打，縱未親自下手實施，實為主謀
，豈能免於共犯之罪責﹖又上訴人對於與其共同實施犯罪行為之人之姓名，不肯吐實
，原判決因而記載為不詳姓名之成年男子四人，此僅係姓名不詳問題，而非有無其人
尚屬不明問題。易言之，其人仍屬「可得而定」，自不容指為違法。至案發當日甲○
○雖於二十時五分、二十三時十六分、二十三時十九分，多次呼叫乙○○，然受話人
祇知甲○○在呼叫，不一定馬上回話，迨最後一次呼叫回話，始知楊益龍在打其電動
玩具，有作弊之嫌，而趕往復興商店毆打楊益龍，原判決採證認事並無悖乎證據法則
。另復興商店於深夜不可能敞開側門讓客人自由出入；甲○○將大門深鎖，楊益龍無
法從側門離去，乃當然之理，甲○○自繪復興商店之平面圖，原判決未說明其不予採
納之理由，究於判決主旨及全案情節無生影響自不得據為提起第三審上訴理由之合法
理由。是上訴意旨所指摘原判決違法情事，顯與法律規定得為第三審上訴理由之違法
情形，不相適合。揆諸首開說明，其上訴為違背法律上之程式，應予駁回。
據上論結，應依刑事訴訟法第三百九十五條前段，判決如主文。
中      華      民      國    八十八    年      八      月    三十一    日
                              最高法院刑事第六庭
                                  審判長法官  紀  俊  乾
                                        法官  楊  商  江
                                        法官  黃  正  興
                                        法官  陳  東  誥
                                        法官  張  春  福
      右正本證明與原本無異
                                              書  記  官
中      華      民      國    八十八    年      九      月      六      日
                                                                        Ｂ
